【裁判字號】    89,上易,4339
【裁判日期】    891230
【裁判案由】    竊盜
【裁判全文】
臺灣高等法院刑事判決                          八十九年度上易字第四三三九號
    上 訴 人即
    被      告  甲○○
右上訴人因竊盜案件，不服臺灣臺北地方法院八十九年度易緝字第二Ｏ八號，中華民
國八十九年九月二十九日第一審判決（起訴案號：臺灣臺北地方法院檢察署八十七年
度偵字第二八九二號）提起上訴，本院判決如左：
    主  文
上訴駁回。
    事      實
一、甲○○有竊盜前科，於民國八十年十一月間，因犯竊盜罪，經台灣宜蘭地方法院
    判處拘役五十日確定，於八十二年五月間又因犯偽造文書罪，經本院判處有期徒
    刑七月確定，二案接續執行，於八十三年三月十五日執行完畢。詎仍不知悔改，
    意圖為自己不法之所有，於八十六年十月二十一日凌晨某時許，趁台北市○○街
    二六九號一樓僑福房屋仲介公司文山二店職員均已下班無人在內，認有機可趁，
    竟破壞該處鐵捲門之電動開關盒蓋，繼按下電動開關啟動鐵捲門侵入該處，徒手
    竊取該公司職員賀中興所有置放於辦公室抽屜內之美金三十元、人民幣三百元、
    港幣一百五十元（侵入建築物部分未據告訴），得手後逃離現場。嗣於同日上午
    八時四十五分許，該公司秘書乙○○上班進入該公司後發現屋內凌亂，報警後經
    警勘查採證取得遺留於該處之指紋數枚並送往內政部警政署刑事警察局比對指紋
    資料後，進而得悉上情。
二、案經台北市政府警察局文山第二分局報請台灣台北地方法院檢察署檢察官偵查起
    訴。
    理      由
一、上訴人即被告甲○○經合法傳喚未到庭，據其以前陳述矢口否認有右揭竊盜犯行
    ，辯稱：該店失竊時渠在台中，現場採證所得之指紋可能係其前往仲介公司看房
    子時所遺留云云。經查：右揭事實，迭據證人乙○○於警訊及原審審理中證述明
    確，而現場遺留之指紋經送內政部警政署刑事警察局鑑定結果確為被告所有，有
    該局八十六年十二月九日刑紋字第八一九一八號函暨檢附之鑑定書及照片多幀附
    卷可稽（間偵查卷第十一頁至二十頁），果此竊盜犯行非被告所為，何以遭竊現
    場會遺有被告之指紋，況該數枚指紋均自失竊現場遭搬動之抽屜背面採集而來，
    衡之常情，即令前往仲介公司洽詢房屋事宜，亦不致遺留其指紋於該處抽屜，是
    被告所辯，顯有悖於常情，自不足採。本件事證明確，被告犯行堪已認定，應予
    依法論科。
二、按刑法第三百二十一條第一項第一款所謂有人居住之建築物，雖不以行竊時居住
    之人即在其內為必要，但必須通常為人所居住之處所，始足以當之，最高法院四
    十七年台上字第八五九號著有判例可參，亦即所謂有人居住之建築物，係指該建
    築物事實上有人居住而言，倘平時並無人居住時，即不能論以該條款之罪；又「
    刑法第三百二十一條第一項第二款所謂安全設備，係指依社會通常觀念足認為防
    盜之設備而言。」，最高法院二十五年上字第四一六八號、五十五年台上字第五
    四七號著有判例可考，末按所謂安全設備，係指建築物及防衛建築物而設之安全
    設備而言，矧原審詰之證人乙○○當時竊賊係破壞門抑或門鎖一節，證人乙○○
    固證述：「：：竊賊係破壞鐵捲門的電動開關盒蓋而沒有破壞門及門鎖」等語（
    見八十七年度易字一一六七號第十五頁反面、第十六頁、原審易緝卷第二十四頁
    八十九年八月二十四日訊問筆錄），惟該電動開關盒蓋平常既係關閉並以鑰匙上
    鎖，須待該公司人員以鑰匙開啟後，方可按下按鈕啟動電捲門，是該電動開關盒
    蓋顯與門扇、牆垣具有相同之性質，均屬防閑設備之一種，而屬其他安全設備，
    是被告甲○○破壞該電動開關盒蓋，繼按下按鈕啟動該處電捲門侵入該處行竊之
    所為，係犯刑法第三百二十一條第一項第二款之竊盜罪。公訴人雖認被告亦有刑
    法第三百二十一條第一項第一款夜間侵入住宅或有人居住之建築物之加重竊盜情
    形云云，然被告侵入之處係僑福房屋仲介公司，該處僅係作為辦公處所使用，夜
    間並無人居住在內，此據證人乙○○結證在卷，揆之前揭說明，該處顯非屬住宅
    或有人居住之建築物，自不該當於刑法第三百二十一條第一項第一款之加重條件
    ，公訴人就此顯有誤會，附此敘明。再查被告於八十年十一月間，因犯竊盜罪，
    經台灣宜蘭地方法院判處拘役五十日確定，於八十二年五月間又因犯偽造文書罪
    ，經原審法院判處有期徒刑七月確定，二案接續執行，於八十三年三月十五日執
    行完畢，此有台灣高等法院檢察署刑案紀錄簡覆表一份在卷可稽，其前受有期徒
    刑之執行完畢後，於五年以內再犯本件有期徒刑以上之罪，為累犯，應依刑法第
    四十七條之規定加重其刑。
三、原審基於上開理由，認被告罪證明確，依刑法第三百二十一條第一項第二款、第
    四十七條規定，並審酌被告年輕力壯，竟不思正途營生、素行、犯罪動機、目的
    、手段、生活狀況、智識程度、所生危害、犯罪所得甚微暨犯罪後猶飾詞圖卸，
    不知悔改等一切情狀，量處有期徒刑十月，經核認事用法，核無違誤，量刑亦甚
    妥適。上訴人即被告上訴意指仍執陳詞，否認犯罪，指摘原判決不當，為無理由
    ，應予駁回。
三、被告經合法傳喚，無正當理由不到庭，爰不待其陳述逕行判決。
據上論結，應依刑事訴訟法第三百六十八條、第三百七十一條，判決如主文。
本案經檢察官鄭富銘到庭執行職務。
中    華    民    國    八十九    年       十二     月        三十      日
                              臺灣高等法院刑事第二十二庭
                                  審判長法  官  許  正  順
                                        法  官  林  明  俊
                                        法  官  邱  同  印
右正本證明與原本無異。
不得上訴。
                                        書記官  莊  昭  樹
中    華    民    國    八十九    年       十二     月        三十      日
附錄：本判決論罪科刑法條全文
刑法第三百二十一條
犯竊盜罪而有左列情形之一者，處六月以上五年以下有期徒刑：
一、於夜間侵入住宅或有人居住之建築物、船艦或隱匿其內而犯之者。
二、毀越門扇、牆垣或其他安全設備而犯之者。
三、攜帶兇器而犯之者。
四、結夥三人以上而犯之者。
五、乘火災、水災或其他災害之際而犯之者。
六、在車站或埠頭而犯之者。
前項之未遂犯罰之。


司法院資訊處製作；財團法人民間司法改革基金會備份。
